臺灣臺中地方法院刑事判決　　　　　　　　　　　　九十三年度易字第一二號
　　公　訴　人　臺灣臺中地方法院檢察署檢察官
　　被　　　告　甲○○
右列被告因違反商標法案件，經檢察官聲請以簡易判決處刑（九十二年度偵字第一一
八六一號），本院臺中簡易庭（九十三年度中簡字第九三九號）認不宜依簡易判決處
刑，改依通常程序審理，經被告於準備程序中就被訴事實為有罪之陳述，受命法官於
聽取當事人之意見後，由本院合議庭裁定以簡式審判程序判決如左：
    主  文
甲○○連續以明知為侵害著作權之物，意圖營利而交付之方法侵害他人之著作權，處
有期徒刑壹年貳月。緩刑肆年。扣案之仿冒日商新力電腦娛樂股份有限公司之「PS」
遊戲光碟（越南大作戰X）電腦遊戲光碟壹拾陸片、仿冒日商任天堂股份有限公司遊
戲卡匣參拾壹個、仿冒任天堂口袋怪獸電腦版光碟捌片、及供販售仿冒遊戲卡匣使用
之廣告壹張、販售仿冒光碟及卡匣之估價單玖張，均沒收。
    事  實
一、甲○○係臺中市○○路○段二八五之八「小獅王電視遊樂器店」負責人，自民國
    八十七年九月間起，即以販售電視遊樂器、遊戲卡匣、遊戲光碟為業，明知「
    PS」商標設計圖是日商新力電腦娛樂股份有限公司（下稱日商新力公司）向經濟
    部中央標準局申請註冊，取得註冊號數七一○四五四號之商標專用權，指定使用
    於商標法施行細則第四十九條第九類之電腦，錄有電腦程式之卡帶、磁碟、光碟
    及卡匣等商品，專用期間自八十五年三月十六日起至九十五年三月十五日止；
    「GAME BOY」「FIRACE」之商標設計圖係日商任天堂股份有限公司（下稱日商任
    天堂公司）向經濟部中央標準局申請註冊，取得商標專用權，取得商標專用權，
    註冊號數分別為00000000號、00000000號，均指定使用於商標
    法施行細則第二十四條第七十二類之計算機、電子計算機、電腦中央處理機、磁
    碟、電腦鍵盤、磁帶、印表機、磁碟機、電腦程式磁帶、電腦程式磁碟機，專用
    期間自七十七年十一月十六日起至九十八年二月十五日止；「DONKEY KONG」
    之商標圖樣則係日商任天堂公司向經濟部中央標準局申請註冊，取得商標專用權
    ，取得商標專用權，註冊號數二六七五八二號，指定使用於商標法施行細則第二
    十七條第八十類之電子計算機、程式卡、程式磁帶及應屬本類之其他一切商品，
    專用期間經延展自八十三年十二月十六日起至九十三年十二月十五日止；「
    POCKET MONSTER」、「Nintendo」、「PIKACHU」、「SUPER MARIO」之商標圖樣
    係日商任天堂公司向經濟部中央標準局申請註冊，取得商標專用權，取得商標專
    用權，註冊號數分別係00000000號、00000000號、00000
    000號、00000000號，均指定使用於商標法施行細則第四十九條第九
    類之電子計算機、中央處理機、鍵盤、磁帶、磁碟、印半導體記憶體、各記憶體
    、印表機、磁碟機、電視遊樂器、電視遊樂器用磁碟片、電視遊樂器用程式卡帶
    、電視遊樂器用操作器、電視滑鼠、縱橫座標輸入盤、光碟唯讀記憶體，專用期
    間各自八十八年十月一日起至九十八年五月三十一日止、八十七年九月十六日起
    至九十六年八月十五日止、八十九年四月十九日起至九十九年四月十九日止、八
    十五年十月十六日起至九十二年十二月三十一日止；日商新力公司及日商任天堂
    公司所生產之電視遊樂器程式遊戲光碟片及卡匣上均有各該公司之名稱、商標及
    條碼，透過電視遊樂器之執行，在電視畫面上亦出現各該公司之名稱、商標及條
    碼或授權文義，依習慣足以表示為前開各該公司之產品，前開公司所生產之電視
    遊樂器程式遊戲光碟片及卡匣，在國際及國內市場行銷多年，品質夙有信譽，為
    業界及消費大眾所共知。又如附表二所示之遊戲軟體則係日商任天堂公司所創作
    ，分別依我國七十四年修正之著作權法第十七條第一項第一款、第二項規定及八
    十一年修正後之著作權法第四條第一款規定，受我國著作權法保護之電腦程式著
    作，均尚在著作財產權存續期間內。未經前述商標專用權人、著作財產權人之同
    意或授權，不得擅自販賣或意圖營利而交付。
二、竟基於概括之犯意，自八十七年九月起至九十年四月間止，向真實姓名年籍不詳
    之成年男子「小高」，以每月十個，每個新臺幣（下同）三百元之代價，販入仿
    冒日商任天堂公司享有商標專用權及著作權之「GAME BOY」遊戲卡匣，再以每個
    五、六百元之價格出售予不特定人，復以由「小高」提供印有仿冒PS遊戲光碟之
    目錄予甲○○，由甲○○出示供顧客挑選訂購並同時收取每片七十元之價金，再
    將欲購買仿冒遊戲光碟之名稱數量登記後交付予「小高」，由「小高」在不詳地
    點，取得他人重製完成之仿冒遊戲光碟後，以每片三、四十元之價格販售予甲○
    ○，再由甲○○交付予客戶，光碟每月交易量約五十片。又前開仿冒之遊戲光碟
    片及卡匣均有仿冒之日商新力公司及日商任天堂公司之商標圖文，以虛偽表示為
    真品，且透過電視遊樂器主機執行，在電視畫面上亦出現日商新力公司及日商任
    天堂公司之名稱及「PS」、「GAME BOY」、「FIRACE」、「DONKEY KONG」、「
    POCKET MONSTER」、「Nintendo」、「PIKACHU」、「SUPER MARIO」商標，為相
    同之使用，致與前開各該公司所產銷之真品混淆，足以生損害於新力公司及任天
    堂公司之信譽及著作財產權。嗣於九十年四月十三日，經臺中縣調查站幹員在上
    址查獲，起出「小高」所有提供予甲○○之SS遊戲光碟目錄六冊、PS遊戲光碟目
    錄八冊、並扣得仿冒日商新力公司之「PS」遊戲光碟（越南大作戰X）電腦遊戲
    光碟十六片、仿冒任天堂遊戲卡匣三十一個、仿冒任天堂口袋怪獸電腦版光碟八
    片、及甲○○所有供販售仿冒遊戲卡匣使用之廣告一張、販售仿冒光碟及卡匣之
    估價單九張。
二、案經日商任天堂公司訴由法務部調查局臺中縣調查站移送臺灣臺中地方法院檢察
    署檢察官偵查起訴。
    理  由
一、訊據被告甲○○對於右揭犯罪事實坦承不諱，其稱：她是於八十五年開始經營小
    獅王電視遊樂器店，一開始是從事大型電玩，直至八十七年九月開始轉型賣遊戲
    光碟及卡匣，此際即開始與「小高」有所接觸，當初是以三、四百元之價格買入
    卡匣，並以五、六百多元之價格賣出，至於光碟則是以三、四十元買入，以七十
    元之價格售出，卡匣部分大約是一個月進十片，光碟則是一個月進五十片，賣不
    完的就作為庫存等語（見本院卷第二二、三二至三四頁），復據告訴代理人指訴
    綦詳，並有日商任天堂公司、日商新力公司之中華民國商標註冊證、著作權執照
    、現場照片、由告訴代理人翻拍扣案光碟及遊戲卡匣之外觀及顯示畫面之照片在
    卷可稽，復有SS遊戲光碟目錄六冊、PS遊戲光碟目錄八冊及扣得之仿冒日商新力
    公司之「PS」遊戲光碟（越南大作戰X）電腦遊戲光碟十六片、仿冒任天堂遊戲
    卡匣三十一個、仿冒任天堂口袋怪獸電腦版光碟八片、供販售仿冒遊戲卡匣使用
    之廣告一張、販售仿冒光碟及卡匣之估價單九張為證，且查：
（一）按商標之使用係指為行銷之目的，將商標使用於商品或其包裝、容器、標帖、
      說明書價目表或其他類似物件上，而持有、陳列或散布，使用於同一商品或類
      似商品，若附加相同或近似於他人註冊商標圖樣於商品之包裝、容器、說明書
      、價目表上，應即受他人商標專用權效力所拘束，此為商標法第六條第一項所
      明定，而透過電磁作用，如以電視遊樂器、光碟機、電腦主機之操作為媒介，
      始於電視或電腦螢幕前出現商標圖樣者，其標示型態足資一般商品購買人認識
      其表彰商品之來源者，解釋上應認屬於商標法第六條第一項之所稱之其他類似
      物件之範疇，是扣案之仿冒「PS」遊戲光碟、遊戲光碟、任天堂遊戲卡匣，藉
      由電視遊樂器、光碟機、電腦主機之操作，會於電視或電腦螢幕出現上開商標
      ，應認被告林玻英在交付光碟給顧客時，已為商標之使用。再者，上開商標既
      經日商新力公司及日商任天堂公司，向我國經濟部中央標準局（現已改制為智
      慧財產局）申請註冊在案，其間經各該公司不斷以廣告或其他途徑向消費大眾
      介紹上開商標所表彰之商品，使上開商標廣為消費大眾所共知，並於市場上具
      有相當之佔有率，足見其所生產商品所附加之商標為相關大眾所共知之商標，
      甚為灼然；是以，被告甲○○販賣之仿冒光碟片及遊戲卡匣，業已侵害日商任
      天堂公司及日商新力公司之之商標專用權。
（二）又如附表二所示之遊戲軟體係告訴人任天堂公司所創作，分別依我國七十四年
      修正之著作權法第十七條第一項第一款、第二項規定及八十一年修正後之著作
      權法第四條第一款規定，受我國著作權法保護之電腦程式著作，任何人非經日
      商任天堂公司之同意或授權，不得明知為侵害著作權之物，意圖營利而交付。
      被告甲○○意圖營利而交付販售前開仿冒遊戲卡匣以獲利之行為，即屬侵害日
      商任天堂公司之電腦程式著作財產權。
（三）綜上所述，被告甲○○自白供述與現有事證相符，應堪置信，其犯行事證明確
      ，應依法論科。
二、按刑法第二條第一項規定：「行為後法律有變更者，適用裁判時之法律，但裁判
    前之法律有利於行為人者，適用最有利於行為人之法律」，此從新從輕規定，以
    適用裁判時之法律為原則，若裁判前之法律有利於行為人者，適用最有利於行為
    人之裁判前法律（包括行為時法與中間法）為例外，且比較裁判時法、中間法及
    行為時法，應就各該法之有關罪刑綜合比較，而非僅以其法定刑之輕重予以比較
    ；又犯罪構成要件因法律之修正致有變更，依修正後之法律，其適用之範圍較諸
    舊法嚴謹，必其行為同時符合修正前、後之法律所規定之犯罪構成要件，始有刑
    法第二條第一項但書之適用問題，最高法院九十一年度台上字第六六五五號裁判
    要旨可供參照，合先敘明。是以：
（一）核被告林枚英所為明知為侵害著作權之物意圖營利而交付予不特定顧客所為，
      係犯修正前著作權法第八十七條第三款、第九十三條第三款之罪。查著作權法
      已於九十二年七月九日修正公布施行，並於同年七月十一日生效，被告甲○○
      前開犯行，於犯罪後法律已有變更，核係犯修正後著作權法第九十一條之一第
      三項意圖營利而以移轉所有權之方法散布光碟重製物而侵害他人之著作財產權
      罪，其法定刑為三年以下有期徒刑、拘役，或併科新臺幣一百五十萬元以下罰
      金，而修正前之同法第九十三條第三款之罪，法定刑二年以下有期徒刑、拘役
      ，得併科新臺幣十萬元以下罰金，比較新舊法，以修正前之著作權法規定較有
      利於被告甲○○，故應依刑法第二條第一項但書規定，適用修正前著作權法第
      九十三條第三款之規定處斷，公訴人漏未考量新舊法比較情形，而認應論以修
      正後之修正後著作權法第九十一條之一第三項之罪名，自屬誤會。
（二）再被告甲○○明知所販賣之遊戲光碟及卡匣係於同一商品使用相同於日商任天
      堂公司及日商新力公司之註冊商標，侵害他人商標專用權所為，核另犯修正後
      商標法第八十二條之罪；商標法已於九十二年五月二十八日修正公布，並依該
      法第九十四條之規定，自公布日起六個月後，即從九十二年十一月二十八日起
      施行；惟修正後商標法第八十二條規定：「明知為前條商品而販賣、意圖販賣
      而陳列、輸出或輸入者，處一年以下有期徒刑、拘役或科或併科新臺幣五萬元
      以下罰金。」，與修正前同法第六十三條規定：「明知為前條商品而販賣、意
      圖販賣而陳列、輸出或輸入者，處一年以下有期徒刑、拘役或科或併科新臺幣
      五萬元以下罰金。」相互比較之結果，修正後之商標法僅係將修正前該法第六
      十三條規定，移列至第八十二條，對於該條處罰之範圍、構成要件、刑度均未
      修正，修正後之規定，既未不利於被告童俊榮，依刑法第二條第一項前段之規
      定，本件即應依修正後之新法處斷，附此敘明。
（三）被告甲○○先後多次侵害他人著作財產權及商標專用權之行為，其時間緊接，
      手段同一，所觸犯犯罪構成要件相同之罪名，顯係基於概括犯意而反覆為之，
      均為連續犯之裁判上一罪關係，各應依刑法第五十六條之規定，以一罪論，並
      分別加重其刑。
（四）又被告甲○○一個販售行為，同時成立販賣仿冒商標商品、侵害他人著作權二
      罪，且分別侵害日商任天堂公司及日商新力公司之商標專用權，其一行為同時
      觸犯數個罪名，為想像競合犯之裁判上一罪關係，應依刑法第五十五條之規定
      ，從一重之侵害著作權罪論處。
（五）公訴意旨於事實欄雖未載明被告甲○○所販售之遊戲光碟及卡匣中尚有侵害日
      商任天堂公司取得有商標專用權之「FIRACE」、「PIKACHU」、「SUPER MARIO
      」等商標及損及如附表二（一）所示日商任天堂公司享有之著作財產權等犯行
      ，然該部分之事實與公訴人起訴之犯罪事實既各具有連續犯之裁判上一罪關係
      ，應為起訴效力所及，本院自應併予審究。
（六）另按對向之法律行為，因行為者各有其目的，各就其行為負責，彼此間無所謂
      犯意之聯絡，苟法律上僅處罰其中部分行為者，其餘對向行為縱然對之不無教
      唆或幫助等助力，仍不能成立該處罰行為之教唆、幫助犯或共同正犯，若對向
      之二個以上行為，法律上均有處罰之明文，當亦無適用刑法第二十八條共同正
      犯之餘地。本件被告甲○○向「小高」購買仿冒之遊戲光碟及卡匣，各應就其
      販賣侵害他人智慧財產權之行為負責，彼此間無犯意之聯絡，自無論以共犯之
      餘地，本件公訴人認應論以共同正犯，應屬誤會，附此敘明。
（七）爰審酌被告前無任何犯罪紀錄，素行良好，有臺灣臺中地方法院檢察署刑案資
      料查註紀錄表、臺灣高等法院被告全國前案紀錄表各一份可按，其犯罪之動機
      、目的係為圖牟私利，固屬單純，但竟枉顧告訴人任天堂公司、新力公司辛苦
      之智慧結晶，擅自向不知姓名年籍之「小高」購買來源不明之盜版品暨仿冒商
      標商品，而未循合理管道取得正版產品，並設店販賣之，攫取告訴人應得之利
      益，且無視政府大力宣導尊重他人智慧財產權之法令，惡性非輕；本次被查獲
      之仿冒商品數量非少，且其經營之時間自八十七年九月間起至被查獲之九十年
      四月止，期間甚長，被告販賣盜版遊戲卡匣所賺取之差價為二、三百元，盜版
      遊戲光碟部分每片為三、四十元，利潤不小，對告訴人日商任天堂公司、日商
      新力公司之商譽、營業損失及合法商家之權益均生有損害，並破壞我國致力於
      智慧財產權保護之國際聲譽，惟其犯罪之手段平和，犯後對於大部分犯行均坦
      承，深具悔悟，態度良好等一切情狀，量處如主文第一項所示之刑。末查，被
      告前未曾受有期徒刑以上刑之宣告，已如前述，其於犯後既具悔意，其經此偵
      審程序，當知所警惕，信無再犯之虞，本院綜核各情，認所宣告之刑以暫不執
      行為適當，併予宣告緩刑四年，以啟自新。
三、扣案之仿冒日商新力公司之「PS」遊戲光碟（越南大作戰X）電腦遊戲光碟十六
    片、仿冒任天堂遊戲卡匣三十一個、仿冒任天堂口袋怪獸電腦版光碟八片，係被
    告甲○○為供販賣仿冒商品所用之商品，不問屬於被告甲○○與否，爰依修正後
    商標法第八十三條之規定，併予諭知沒收；又扣案之甲○○所有供販售仿冒遊戲
    卡匣使用之廣告一張、販售仿冒光碟及卡匣之估價單九張，係被告甲○○所有供
    販售仿冒遊戲光碟使用之物，業據被告甲○○供述在卷，爰依刑法第三十八條第
    一項第二款之規定，亦併予諭知沒收。另起出之SS遊戲光碟目錄六冊、PS遊戲光
    碟目錄八冊，據被告甲○○陳稱係「小高」所有，此外復查無積極證據足認係被
    告甲○○所有供本件犯罪所用之物，爰不另為沒收之諭知，復此敘明。
據上論斷，應依刑事訴訟法第四百五十二條、第二百七十三條之一第一項、第二百九
十九條第一項前段，修正後商標法第八十二條、第八十三條，修正前著作權法第八十
七條第三款、第九十三條第三款，刑法第十一條、第二條第一項、第五十六條、第五
十五條、第七十四條第一款、第三十八條第一項第二款，判決如主文。
中      華      民      國      九十三      年      五    月    三十一  日
                                臺灣臺中地方法院刑事第十二庭
                                    法  官  劉  兆  菊
右正本證明與原本無異。
如不服本判決，應於送達後十日內向本院提出上訴狀（須附繕本），上訴於臺灣高等
法院臺中分院。
                                    書記官
中      華      民      國      九十三      年      五    月    三十一  日
附錄論罪科刑法條
著作權法第九十三條
有下列情形之一者，處二年以下有期徒刑，得併科新台幣十萬元以下罰金
︰
一  侵害第十五條至第十七條規定之著作人格權者。
二  違反第七十條規定者。
三  以第八十七條各款方法之一侵害他人之著作權者。
著作權法第八十七條
有下列情形之一者，除本法另有規定外，視為侵害著作權或製版權︰
一  以侵害著作人名譽之方法利用其著作者。
二  明知為侵害著作權或製版權之物而散布或意圖散布而陳列或持有或意
    圖營利而交付者。
三  輸入未經著作財產權人或製版權人授權重製之重製物或製版物者。
四  未經著作財產權人同意而輸入著作原件或其重製物者。
五  明知係侵害電腦程式著作財產權之重製物而仍作為直接營利之使用者
    。
商標法第八十二條
明知為前條商品而販賣、意圖販賣而陳列、輸出或輸入者，處一年以下有期徒刑、拘
役或科或併科新臺幣五萬元以下罰金。
附表：
